【裁判字號】    99,交聲,475
【裁判日期】    990412
【裁判案由】    聲明異議
【裁判全文】
臺灣臺南地方法院交通事件裁定         99年度交聲字第475號
移送機關    交通部公路總局嘉義區監理所臺南監理站
異議人即
受處分人    甲○○
上列異議人即受處分人因違反道路交通管理處罰條例案件，對於
交通部公路總局嘉義區監理所臺南監理站99年4 月2 日所為之處
分（原處分案號：嘉監南字第裁74-S00000000號），聲明異議，
本院裁定如下：
    主  文
原處分撤銷。
甲○○不罰。
    理  由
一、原處分意旨略以：異議人即受處分人甲○○（下稱異議人）
    於民國98年10月6 日7 時15分許，駕駛車牌號碼2583-MX 號
    自用一般小客貨車，沿臺南市○○區○○路內側車道由北往
    南方向行駛，駛至怡安路路口欲右轉時，不慎撞及由車繡瑛
    所騎乘之車牌號碼ZWA-960 號輕型機車，致車繡瑛受有胸壁
    挫傷、左手腕挫傷、右上肢擦傷等傷害後，未對車繡瑛採取
    救護措施及依規定處置，並通知警察機關處理而逃逸，經臺
    南市警察局第三分局警員製單舉發，嗣經移送機關即交通部
    公路總局嘉義區監理所臺南監理站依道路交通管理處罰條例
    第62條第3 項、第4 項前段、第67條第3 項等規定，裁處異
    議人罰鍰新臺幣（下同）6,000 元，吊銷駕駛執照，1 年內
    禁考等處分。
二、本件聲明異議意旨略以：異議人於上述時間確有駕駛上開自
    用一般小客貨車，行經上開地點，惟不知有擦撞到車繡瑛所
    騎乘之輕型機車，係路人將伊攔下並告知此事，異議人旋即
    往回開，但未發現被害人，異議人並立即至安中派出所報警
    ，伊並無逃逸之動機，並非肇事逃逸，因而為此聲明異議，
    請求撤銷原處分等語。
三、按汽車駕駛人駕駛汽車肇事致人受傷或死亡者，應即採取救
    護措施及依規定處置，並通知警察機關處理，不得任意移動
    肇事汽車及現場痕跡證據，違反者處3,000 元以上9,000 元
    以下罰鍰；前項駕駛人肇事致人受傷而逃逸者，吊銷其駕駛
    執照，1 年內不得考領駕駛執照，道路交通管理處罰條例處
    罰條例第62條第3 項、第4 項前段、第67條第3 項分別定有
    明文。又違反行政法上義務之行為非出於故意或過失者，不
    予處罰，行政罰法第7 條第1 項亦定有明文。是以，前開道
    路交通管理處罰條例處罰規定，並未處罰過失，故必以受處
    分人有逃逸之故意，始得歸責，詳言之，受處分人除客觀上
    有逃逸之行為外，尚須對其肇事致人受傷或死亡之事實有違
    法之認識及決意逃逸之故意，始足當之，合先敘明。次按犯
    罪事實應依證據認定之，無證據不得認定犯罪事實，又不能
    證明被告犯罪者，應諭知無罪之判決，刑事訴訟法第154 條
    第2 項、第301 條第1 項分別定有明文。刑事訴訟法上所謂
    認定犯罪事實之證據，係指足以認定被告確有犯罪行為之積
    極證據而言，苟積極證據不足為不利於被告事實之認定時，
    即應為有利於被告之認定，更不必有何有利之證據，最高法
    院分別著有29年上字第3105號判例、30年上字第816 號判例
    可資參照。
四、經查：
(一)異議人於98年10月6 日7 時15分許，駕駛車牌號碼2583-MX
    號自用一般小客貨車，沿臺南市○○區○○路內側車道由北
    往南方向行駛，駛至怡安路路口欲右轉時，不慎撞及由車繡
    瑛所騎乘之車牌號碼ZWA-960 號輕型機車，致車繡瑛受有胸
    壁挫傷、左手腕挫傷、右上肢擦傷等傷害之事實，業據異議
    人於被訴公共危險罪一案（臺灣臺南地方法院檢察署98年度
    偵字第16604 號）中自承在卷，核與證人車繡瑛於該案警詢
    及偵查中證述在卷，並有道路交通事故現場圖1 紙、道路交
    通事故調查報告表( 一) 、( 二) 各1 份、道路交通事故現
    場蒐證照片暨車損照片計24幀、財團法人奇美醫院出具車繡
    瑛之診斷證明書1 紙附於該案警卷可稽，復經本院依職權調
    閱上開偵查卷全卷核閱屬實，堪認上情為真。
(二)其次，證人車繡瑛於上開公共危險案件偵查中證稱：「我騎
    機車沿北安路直行到怡安路口時，對方有一台休旅車從我左
    後方過來，對方的後車身擦撞到我機車的左手把及置物籃左
    邊，然後往右邊跌倒在地」等語（詳前開偵查卷第5 頁），
    且觀諸上開公共危險案件中警卷所附二車之車損照片，異議
    人所駕駛之自用一般小客貨車車體，除車體右後方側車身靠
    近保險桿部分有輕微擦痕外，並無其他擦撞凹陷之情形，且
    該擦痕之位置與機車手把處相較位置明顯較低，可見該擦痕
    應非係與證人車繡瑛所騎乘之機車手把處之擦撞點，從而，
    兩車應僅係輕微擦撞而不易感應。況且，本件係異議人經路
    人告知於知悉有擦撞他人之情形，卻不知於何處發生車禍，
    始至安中派出所報警處理乙節，亦有臺南市○○○道路交通
    事故肇事人自首情形紀錄表1 紙附該案警卷中可稽，倘異議
    人苟有肇事逃逸之意圖，焉有於車禍發生後未久，警察尚未
    得知該案前即主動至警局報告之可能，堪認異議人主觀上並
    無肇事逃逸之故意，異議人前開辯解，尚非虛妄。
(三)況且，異議人因本件公共危險犯行，經臺灣臺南地方法院檢
    察署檢察官偵查後，亦認異議人辯稱其主觀上並無肇事逃逸
    之犯意，尚堪採信，復查無其他積極證據足認異議人有何肇
    事逃逸之犯行，而於98年12月21日以98年度偵字第16604 號
    為不起訴處分確定，有該不起訴處分書及異議人之臺灣高等
    法院被告全國前案紀錄表各1 份在卷足憑，益徵異議人前揭
    所辯並非無據，堪以採信。此外，本院復查無其他積極證據
    足證異議人有肇事逃逸犯行，自應為有利於異議人之認定。
五、綜上所述，異議人於前揭時、地，固與車繡瑛所騎乘之輕型
    機車發生交通事故，並致車繡瑛受有上揭傷害，然異議人並
    非基於肇事後意圖規避責任而逃逸，且原處分機關亦未提出
    其他積極證據以供本院佐證，本院亦查無其他具體事證足資
    證明異議人確有肇事致車繡瑛受傷後，未對其等採取必要救
    護措施及依規定處置，並通知警察機關處理及因此逃逸等違
    規情事之主觀犯意。準此，異議人之上開辯解尚非無據，原
    處分未予詳查，遽予裁罰，容有未洽。從而，本件異議為有
    理由，自應將原處分予以撤銷，並另為異議人不罰之諭知。
六、據上論斷，應依道路交通管理處罰條例第87條第2項，道路
    交通案件處理辦法第20條前段，裁定如主文。
中    華    民    國    99    年    4     月    12    日
                        交通法庭法  官  鄭燕璘
以上正本證明與原本無異。
如不服本裁定應於送達後5日內向本院提出抗告狀（應附繕本）
。
                                書記官  蔡明峰
中    華    民    國    99    年    4     月    12    日

司法院資訊處製作；財團法人民間司法改革基金會備份。
